【裁判字號】    88,易,3715
【裁判日期】    890623
【裁判案由】    違反動產擔保交易法
【裁判全文】
臺灣高雄地方法院刑事判決                        八十八年度易字第三七一五號
    公  訴  人  臺灣高雄地方法院檢察署檢察官
    被      告  丙○○
右列被告因違反動產擔保交易法案件，經檢察官提起公訴（八十八年度偵字第一六二
八七號），本院判決如左：
    主  文
丙○○無罪。
    理  由
一、公訴意旨略以：被告丙○○於民國八十七年六月十八日，以動產擔保交易附條件
    買賣之方式，向裕融企業股份有限公司（下稱裕融公司）購買車號Ｅ三—０五六
    五號自小客車一台，為動產擔保交易之債務人。約定總價金新台幣（下同）一百
    一十九萬六千零八十元，分三十六期給付，每期二萬三千五百三十元，每月給付
    ，標的物存放地點為高雄市○○區○○街二號，在價金未付清前，標的物所有權
    仍屬出賣人所有，買受人僅得依約占有使用，不得任意遷移或為其他處分。被告
    於取得標的物後，僅付款十期，即拒不付款，意圖為自己不法之利益，於八十八
    年四月十八日間，將該標的物遷移逃匿不知去向，至出賣人追索無著受有損害，
    因認被告涉有違反動擔保交易法第三十八條之罪嫌。
二、按犯罪事實應依證據認定，無證據不得推定其犯罪事實，刑事訴訟法第一百五十
    四條定有明文。又動產擔保交易法第三十八條係以動產擔保交易之債務人，意圖
    不法之利益，將標的物遷移、出賣、出質、移轉、抵押或為其他處分為構成要件
    ，是處分動產擔保交易標的之行為主體需為動產擔保交易之債務人始與該條之構
    成要件相符。訊據被告丙○○堅詞否認有何公訴人所指之犯行，辯稱：車子是伊
    弟弟丁○○買的，伊本來只是要當保證人，不知道為什麼會變成車主，而且車子
    一直都由丁○○在使用，伊並沒有處分車子等語。
三、經查：
  (一)被告丙○○以動產擔保附條件買賣之方式，向告訴人裕融公司購買車號Ｅ三—０
    五六五號自小客車一台，除頭期款三十四萬九千元外，其餘價款八十四萬七千零
    八十元，自八十七年七月十八日起至九十年六月十八日止，分三十六期給付，每
    月為一期，每期應給付二萬三千五百三十元等情，業經告訴人代理人甲○○、許
    峰嘉、乙○○、劉淑英指述綦詳，並有附條件買賣契約書、高雄市監理處動產擔
    保交易登記證明書附卷可稽；且被告對該附條件買賣契約所載「乙方（即買受人
    ）：丙○○」項下之丙○○簽名為其所親為一情亦不加否認，足見被告對以其為
    動產擔保交易之債務人，而以附條件買賣分期付款之方式，向告訴人裕融公司購
    買車號Ｅ三—０五六五號自小客車一台之事實有所知悉。
  (二)又告訴人代理人乙○○稱：「我有聯絡對保人員，車是交給丁○○，但是是經過
    丙○○同意，他也有簽名。因丁○○曾經拒往過，丙○○當車主公司也知道，所
    以是丙○○當車主，是丁○○在使用。」、「從八十八年四月就開始未繳錢，他
    有向我們公司說過車被開走。」等語（見本院八十九年一月十八日訊問筆錄），
    佐以證人丁○○到庭證稱：車號Ｅ三—０五六五號自小客車是丙○○買的，伊有
    向丙○○借來開，後來在八十八年五月份時，因伊欠別人錢，債權人以為車子是
    伊的，就把車子開走等語（見本院八十九年一月十八日訊問筆錄），足見被告確
    係因其弟丁○○信用不佳，始充當該動產擔保交易之債務人，且車號Ｅ三—０五
    六五號自小客車自交車時起即係交由證人丁○○使用，此亦為告訴人所明知，堪
    認被告辯稱並無處分該車之行為為可採。此外，本院復查無其他積極證據足證被
    告有何公訴人所指之犯行，不能證明被告犯罪，依法應為無罪之諭知。
據上論斷，應依刑事訴訟法第三百零一條第一項，判決如主文。
中      華      民      國    八十九    年      六      月    二十三    日
                                  臺灣高雄地方法院刑事第七庭
                                      法  官   曾  淑  娟
右正本證明與原本無異。
如不服本判決，應於判決送達後十日內，向本院提出上訴狀。
                                      書記官   陳  恩  如
中      華      民      國    八十九    年      六      月    二十三    日


司法院資訊處製作；財團法人民間司法改革基金會備份。
